【裁判字號】    98,訴,2193
【裁判日期】    981021
【裁判案由】    毒品危害防制條例
【裁判全文】
臺灣板橋地方法院刑事判決              98年度訴字第2193號
公  訴  人  臺灣板橋地方法院檢察署檢察官
被      告  甲○○
上列被告因違反毒品危害防制條例案件，經檢察官提起公訴（98
年度毒偵字第4137號），嗣因被告就被訴事實為有罪之陳述，本
院告知被告簡式審判程序之旨，並聽取當事人之意見後，裁定改
由受命法官獨任依簡式審判程序進行，判決如下：
    主  文
甲○○施用第一級毒品，處有期徒刑柒月。
    事  實
一、甲○○前因施用毒品案件，經臺灣臺北地方法院裁定送觀察
    、勒戒後，因認無繼續施用毒品傾向，而於民國95年12月26
    日觀察、勒戒執行完畢釋放出所，並經臺灣臺北地方法院檢
    察署檢察官於同日以95年度毒偵緝字第335 號、第336 號、
    95年度毒偵字第3314號不起訴處分確定。其於上開觀察、勒
    戒執行完畢釋放後之5 年內，又因多次施用毒品案件，先經
    上開法院以97年度簡字第3763號判處有期徒刑6 月確定，復
    經本院以97年度訴字第2782號判處有期徒刑6 月確定，再經
    臺灣桃園地方法院以97年度審訴字第2946號判處應執行有期
    徒刑7 月及以98年度審訴字第281 號判處有期徒刑6 月確定
    （上述各案均尚未執行完畢）。詎其猶不知悔改，竟又基於
    施用第一級毒品海洛因之犯意，於98年5 月11日晚上某時許
    ，在臺北市○○區○○路某友人住處內，以注射針筒注射海
    洛因之施用方式，施用海洛因1 次。嗣於98年5 月12日下午
    6 時10分許，於臺北市○○區○○路、三水街口前，其因另
    案遭通緝而為警當場逮捕，警方並採集其尿液送驗而查獲上
    情。
二、案經臺北市政府警察局萬華分局報告臺灣板橋地方法院檢察
    署檢察官偵查起訴。
    理  由
壹、程序方面：
    按本件被告甲○○所犯係死刑、無期徒刑、最輕本刑為3 年
    以上有期徒刑以外之罪，其於準備程序就前揭被訴事實為有
    罪之陳述，經法官告知簡式審判程序之旨，並聽取其與公訴
    人之意見後，本院認無不得或不宜改依簡式審判程序進行之
    處，爰依刑事訴訟法第273 條之1 第1 項、第284 條之1 ，
    裁定本件由受命法官獨任進行簡式審判程序，合先敘明。
貳、實體方面：
  一、認定事實部分：
      訊據被告甲○○對於前揭犯罪事實均坦承不諱，本院復審
      酌：
    (一)被告前因施用毒品案件，有如前揭犯罪事實欄所載經送觀
      察勒戒及觀察勒戒執行完畢釋放之紀錄，且有如前揭犯罪
      事實欄所載之論罪科刑之紀錄，此有臺灣高等法院被告前
      案紀錄表1 份在卷可按。是被告於涉本案之前，業曾因施
      用毒品案件，經送前揭觀察勒戒，嗣於前揭觀察勒戒執行
      完畢釋放後之5 年內，再犯前揭施用毒品之罪甚明。
    (二)次查，經警將自被告處所採之尿液送驗結果，係呈嗎啡陽
      性反應，此有警方所採尿液之檢體委驗單、臺灣尖端先進
      生技醫藥股份有限公司98年5 月22日出具之濫用藥物檢驗
      報告各1 份在卷可稽。又查：
      1.海洛因施用入人體後水解還原成嗎啡，再循嗎啡之代謝
        方式排出體外，業據行政院衛生署藥物食品檢驗局以73
        藥檢壹字第030221號函說明綦詳，且尿液中能否驗出嗎
        啡陽性反應，與其投與量、投與途徑、採尿時間、個人
        體質及檢測方法之靈敏度有關，國外曾有文獻報導注射
        6 毫克之海洛因鹽酸鹽，其代謝物嗎啡之平均可檢出時
        限約為26小時，亦經行政院衛生署藥物食品檢驗局於81
        年9 月8 日以（81）藥檢壹字第8114885 號函釋明在案
        。
      2.再者，前揭尿液檢驗報告載明係以ＧＣ／ＭＳ（即氣相
        層析質譜儀分析法）方法作為確認檢驗之方式，而該方
        法之原理係檢品經氣化後，通過層析管分離純化，再將
        純化後之成分循序送入質譜儀做個別鑑定。因質譜儀所
        測定之圖譜，在化學上被公認具有指紋特性，故可據以
        完全判定該檢品係為何種化合物。職是，台北榮民總醫
        院即認為若以氣相層析質譜儀（ＧＣ／ＭＳ）作藥物及
        其代謝產物之定性及定量分析，幾乎不會有偽陽性反應
        產生，此經該院於83年4 月7 日以83北總內字第3059號
        函釋明在案。
      3.準此而論，被告之尿液經以氣相層析質譜儀分析法檢驗
        ，既係呈嗎啡陽性反應，顯見被告應有在前揭犯罪時間
        、地點施用海洛因之行為甚明。
    (三)綜上所述，被告前曾初犯施用毒品，經送前揭觀察、勒戒
      ，而於前揭觀察、勒戒執行完畢釋放後，5 年內再犯前揭
      施用毒品之罪，嗣後又為本件施用毒品犯行，事證應屬明
      確，其犯行應堪認定。
  二、論罪科刑：
    (一)查海洛因係屬毒品危害防制條例第2 條第2 項第1 款所規
      定之第一級毒品，核被告所為，係犯毒品危害防制條例第
      10條第1 項施用第一級毒品罪。其持有毒品，復進而施用
      ，其持有毒品之低度行為，為施用毒品之高度行為所吸收
      ，不另論罪。
    (二)本院審酌被告施用毒品，足以戕害其身心，滋生其他犯罪
      ，惡化治安，嚴重損及公益，且被告前曾多次犯施用毒品
      ，復經觀察、勒戒執行完畢，其竟再為本件施用毒品犯行
      ，顯見其不思悔改，自我控制能力亦顯不佳；惟另考量被
      告於犯後已能坦承犯行，而其施用毒品之行為於本質上係
      屬自我戕害行為，反社會性之程度應屬較低，兼衡其之犯
      罪動機、目的、智識程度非高、家庭經濟狀況等一切情狀
      ，酌情量處如主文所示之刑，以資懲儆。
據上論斷，應依刑事訴訟法第273 條之1 第1 項、第284 條之1
、第299 條第1 項前段，毒品危害防制條例第10條第1 項，判決
如主文。
本案經檢察官陳姿雯到庭執行職務。
中    華    民    國    98    年    10    月    21    日
                  刑事第二十一庭  法  官  陳信旗
上列正本證明與原本無異。
如不服本判決，應於判決送達後10日內敘明上訴理由，向本院提
出上訴狀 (應附繕本) ，上訴於臺灣高等法院。其未敘述上訴理
由者，應於上訴期間屆滿後20日內向本院補提理由書「切勿逕送
上級法院」。
                                  書記官  陳金鳳
中    華    民    國    98    年    10    月    22    日
附錄本判決論罪科刑之法條：
毒品危害防制條例第10條
    施用第一級毒品者，處6 月以上5 年以下有期徒刑。
    施用第二級毒品者，處3 年以下有期徒刑。


司法院資訊處製作；財團法人民間司法改革基金會備份。
